臺灣臺北地方法院民事判決
110年度勞訴字第225號
原      告  喬美國際網路股份有限公司


法定代理人  簡政    
訴訟代理人  莊佳真  
            王昱文律師
被      告  詹逸鈞  

訴訟代理人  劉上銘律師
            陳心慧律師
上列當事人間侵權行為損害賠償事件，原告提起刑事附帶民事訴
訟，經本院刑事庭裁定移送前來（109年度附民字第427號），本
院於民國111年3月10日言詞辯論終結，判決如下：
    主      文
一、被告應給付原告新臺幣974,628元，及自民國109年7月23日
    起至清償日止，按週年利率5%計算之利息。
二、原告其餘之訴駁回。
三、訴訟費用除減縮部分由原告負擔外，餘由被告負擔32%，原
    告負擔68%。
    事實及理由
壹、程序事項： 
　　按訴狀送達後，原告不得將原訴變更或追加他訴，但擴張或
    減縮應受判決事項之聲明者，不在此限，民事訴訟法第255
    條第1項第3款定有明文。本件原告提起刑事附帶民事起訴時
    聲明：被告應給付原告新臺幣（下同）5,500,000元，及自
    起訴狀繕本送達翌日起至清償日止，按年利率5%計算之利息
    （見附民卷第5頁）。嗣於民國110年8月26日以民事準備狀
    縮減並變更其聲明為：被告應給付原告3,545,739元，及自
    起訴狀繕本送達翌日起至清償日止，按年利率5%計算之利息
    （見卷一第379頁），再於110年10月26日以民事準備㈡狀縮
    減並變更其聲明為：被告應給付原告3,069,749元，及自起
    訴狀繕本送達翌日起至清償日止，按年利率5%計算之利息（
    見卷二第15頁），核係不變更訴訟標的而減縮其應受判決事
    項之聲明，與上開規定相符，應予准許。 
貳、實體事項：
一、原告主張：
　㈠被告於105年3月30日起至106年9月30日期間任職於原告，擔
    任JAVA技術經理，負責原告經營之臺灣資金交易所（下稱TF
    E）網站（下稱系爭網站）前台及後台之程式開發，因而取
    得得以PROBE方式透過外部網際網路直接登入且具有刪改系
    爭網站資料庫權限之外掛帳號、密碼（下稱系爭帳密）等資
    訊。詎其離職後，竟於107年3月25日下午1時許，在臺北市○
    ○區○○路0段000號11樓財團法人資訊工業策進會（下稱資策
    會）數位教育研究所，以所內電腦設備連結網際網路後，以
    PROBE方式透過外部網際網路直接以系爭帳密登入系爭網站
    ，無故刪除或變更系爭網站客戶帳戶資料之電磁紀錄，致生
    損害於原告（下稱系爭入侵事件）；嗣經原告統計共有2,05
    1筆資料出現資金短少及1,365筆資料出現資金超出異常，影
    響金額達14,764,759元，影響會員人數數百人以上。被告上
    開所為觸犯刑法妨害電腦使用罪章，業經臺灣高等法院以11
    0年度上訴字第529號為有罪判決，並生損害於原告對數據紀
    錄之所有權及商譽減損而構成侵權行為，爰依民法第184條
    第1項前段、後段及第2項規定擇一請求被告損害賠償如下：
　⒈額外人力成本691,659元：
　  被告刪除之資料為金流與組合，原告須反覆對帳確認會員入
    金資訊，並於系統更正，方能使系統資料庫回復原狀；而一
    個組合持續時間甚至可長達3年，故原告須持續處理系統修
    復、帳務及組合金流列表對帳，並更正及回應客戶等，因而
    加入含金融處人員等共6人組成專案小組，直至107年11月底
    問題才逐步減輕，原告因此額外支付員工加班費161,910元
    （詳如原證15，見卷二第43頁）。另原告資訊部門係特別為
    開發TFE系統而設，倘無系爭入侵事件，原告原擬於107年間
    年初裁撤，因系爭入侵事件造成系統大量出錯，致原告須以
    兼職方式繼續聘任資訊人員邱奕安、以全職方式繼續聘任資
    訊人員林韋呈等人專案修復及檢測系統，原告因而支付額外
    人力成本529,749元（詳如原證15）；上開費用屬於民法第2
    13條回復系統資料庫運作所生之必要費用，原告得請求賠償
    。
　⒉營業收入損失453,348元：
　　原告經營之TFE平台主要係讓註冊會員可透過網路操作其金
    流，將首期資金存入平台，會員即可以各組合下標之方式管
    理並參與標會。原告獲利方式係向會員收取平台管理費、逾
    期費、拍賣處理費等費用。原告作為管理平台，負責為競標
    會員掌管金流走向，卻出現多筆入金資訊不正確之情，致會
    員對公司及公司營運之標會組合產生極度不信任，有些固定
    會員可能從此不再碰觸原告交易平台，造成原告損失難以估
    計。於系爭入侵事件後，不僅會員註冊人數從單月平均962
    人下降至單月平均人數644人；以原告於106年1月1日至12月
    31日所成立之組合，按收取利潤2%計算，原告平均每月利潤
    為251,171元，但107年1月至6月30日僅有175,613元，平均
    每月利潤約下滑75,558元，受有營業利益減少或喪失之損害
    ；原告以半年計算，共受有453,348元之營業收入損失，屬
    於民法第216條之所失利益範圍，得請求被告賠償。又如以
    兩造於訴訟上合意之區間即以107年3月25日前後各8個月（
    即106年8月25日至107年3月24日，與107年3月25日至107年1
    1月24日）之資料比較，系爭入侵事件發生前平均每月利潤
    為222,695元，發生後僅98,725元，8個月所受損害額達991,
    760元，可知原告主張受有453,348元損害應與事實相符。
　⒊額外支出廣告成本904,762元：
　　原告於107年4月起至107年7月間，額外向香港商亞思博數位
    媒體股份有限公司台灣分公司（下稱亞思博公司）成立廣告
    合約，並請該公司於各網站平台推廣原告之業務及關鍵字搜
    尋等，以挽救原告於網路上之負評或不信任情形，因此增加
    支出額外廣告費904,762元，屬於民法第213條回復商譽所生
    之必要費用，原告得請求被告賠償。
　⒋提供查核報告及專人報告費用19,980元：
　　原告為尋找系統資料庫出現帳務錯誤之原因，經銓鍇國際股
    份有限公司（下稱銓鍇公司）建議後開啟LOG紀錄檔案，檢
    視LOG紀錄檔案發現系統遭入侵刪除資料，並商請銓鍇公司
    提供查核報告及專人報告而支出費用19,980元；該筆費用係
    為釐清系統資料庫出錯問題之原因而支出之費用，屬於民法
    第213條回復系統資料庫運作所生之必要費用，原告得請求
    被告賠償。
　⒌商譽損失1,000,000元：
　　商譽權具財產權之性質，除可請求商譽之減損外，亦可以財
    產權量化之方式回復商譽之損害。原告因系爭入侵事件影響
    客戶之信任及投資、下單，並導致客戶負評不斷，而受名譽
    權之損害，原告得向被告請求商譽減損之財產上損害1,000,
    000元。
　㈢聲明：被告應給付原告3,069,749元，及自起訴狀繕本送達翌
    日起至清償日止，按年利率5%計算之利息。　
二、被告則以：
　㈠銓鍇公司提出之LOG紀錄非107年3月25日全部原始LOG紀錄，
    且僅為前台LOG紀錄，無從證明駭客入侵系爭網站並進而刪
    除後台資料。縱認確有駭客入侵系爭網站進而刪除後台資料
    ，原告所稱之駭客IP位址，經資策會於107年7月19日以資數
    字0000000000號函覆無從特定該IP位址之使用者人別；而原
    告無任何操作紀錄或瀏覽紀錄得以佐證被告有入侵系爭網站
    之情事，亦無法排除有其他原告之員工以一般訪客身份進入
    資策會使用資策會網路入侵系爭網站之可能。又系爭網站本
    即存在瑕疵，致使對帳單錯誤事件時有所聞，原告空言指稱
    被告入侵系爭網站並刪除會員對帳單，顯無理由。再者，凡
    曾參與開發系爭網站之開發團隊成員及管理員均持有前台外
    掛系統之帳號密碼，但每人權限不同，被告知悉之前台帳號
    密碼僅供開發團隊透過前台外掛系統查詢LOG紀錄及觀察記
    憶體使用狀況，不得修改資料庫內容，被告自始無修改或刪
    除原告內部網站資料之權限，客觀上不具刪除系爭網站資料
    之能力，難以遂行原告所指稱之加害行為。至於被告於案發
    當日登入系爭網站係登入個人會員帳戶確認帳戶餘額是否足
    夠扣款避免遭受罰款，原告卻以被告於案發當日曾至資策會
    上課，率斷被告為侵權行為主體云云，為無理由。原告應針
    對被告是否具備客觀加害行為、主觀行為故意、行為與權益
    侵害間之因果關係等為舉證。
　㈡原告主張因被告刪除系爭網站資料致其會員數流失、交易營
    業額大幅下滑、增加支出人力成本、商譽減損、廣告成本支
    出等，核均屬純粹經濟上損失，非民法第184條第1項前段之
    權利內涵，原告依民法第184條第1項前段請求損害賠償，亦
    屬無據。縱認被告應負侵權行為損害賠償責任，然：
　⒈原告僅空言指摘受有會員流失、交易營業額大幅下滑、失去
    客戶信任、商譽減損等權益受侵害，未提出證據具體說明被
    告侵權行為與其權益損害間之因果關係，被告無須對空泛之
    賠償範圍負損害賠償責任。
　⒉支付額外人力成本部分：
　⑴原告為經營P2P借貸平台之網路金融公司，依業務常規涉及帳
    戶金流之數據都需定期甚至每日備份，縱使系統遭受駭客入
    侵，最迅速及最有效之修復手段，應是將雲端資料庫中事發
    前1日備份資料全面複寫後，再一一核對與輸入事發當日駭
    客入侵前所有資料即可。此種僅需熟知系統之資訊人員1至2
    名，花費不超過2週之時間，即可恢復。然原告竟稱為修復
    資料成立6人專案小組，花費長達半年時間更正、回復，因
    此支出員工加班費161,910元，除明顯灌水浮報外，更係欲
    藉系爭入侵事件，將本身系統問題造成之人力成本轉嫁至被
    告。
　⑵邱奕安、林韋呈分別於105年12月12日、106年3月1日到職，
    本即為原告以全職方式聘請之員工，足證不論有無系爭入侵
    事件，原告本即需要資訊部門人員進行定期修復、檢測，原
    告係將本應由其支付人力成本藉機加諸被告，且107年3月底
    適逢系爭入侵事件，原告理應更需要全職之資訊人員協助修
    復平台軟體，卻於107年4月開始將邱奕安轉為兼職，更證原
    告欲將經營不善之責任借題發揮強加於被告。駭客竄改資料
    之行為與原告聘請資訊人員維持資訊部門之支出兩者間不具
    因果關係。
　⒊營業收入損失部分：
　　原告驟然將106年與107年之每月會員註冊人數與每月平均獲
    利減少全部歸咎到系爭入侵事件，惟任一公司究為虧損或盈
    餘，涉及諸多因素，原告就其公司107年每月平均獲利減少
    主張係因系爭入侵事件為唯一因素，未舉證以明；況原告據
    以宣稱每月會員註冊人數與每月平均獲利減少之依憑為原告
    自行製作之金額統計表與會員名單，難謂公正、客觀之證據
    資料，無法證明原告確受有營業收入減少之損害。故縱系爭
    入侵事件與損害間有因果關係，原告亦無法證明侵權行為與
    損害範圍間之因果關係為何，原告主張顯不合理。
　⒋額外支出廣告成本部分：
　　原告本即會舉辦相關促銷活動與講座，也會委請廣告公司行
    銷，只是不同時期視情況調整廣告規模，系爭入侵事件之侵
    權行為與原告所稱受有額外廣告費用支出損害間無相當因果
    關係存在。縱系爭入侵事件之侵權行為與額外廣告費用損害
    發生間有因果關係，原告亦無法證明侵權行為與損害範圍間
    之因果關係為何，原告主張顯不合理。　
　⒌商譽損失部分：　
　　原告未舉證說明系爭入侵事件之行為與商譽損害間具有因果
    關係，遑論說明1,000,000元商譽損失之具體計算依據為何
    。原告雖提出所謂客戶負評留言，即謂受有商譽損失云云，
    然原告之系統早在系爭入侵事件前就存在帳務資料錯誤之瑕
    疵，網路負評早在系爭入侵事件前即已存在，原告企圖藉機
    將其系統自身問題造成之負評全部歸責於系爭入侵事件一事
    ，顯不可採。縱系爭入侵事件與損害間有因果關係，原告亦
    無法證明侵權行為與損害範圍間之因果關係為何，原告主張
    顯不合理。
　㈢聲明：⒈原告之訴駁回。⒉如受不利判決，願供擔保請准宣告
    免為假執行。
三、兩造不爭執事項：
　㈠被告於105年3月30日起至106年9月30日間任職於原告，擔任J
    AVA技術經理，負責原告經營之系爭網站前台及後台之程式
    開發，並取得系爭帳密。
　㈡被告因系爭入侵事件涉犯刑法妨害電腦使用罪章，經本院刑
    事庭以108年度訴字第856號為有罪判決；被告上訴後，臺灣
    高等法院刑事庭仍以110年度上訴字第529號為有罪判決，並
    有相關判決書在卷可稽（見附民卷第15-27頁、卷二第306-3
    30頁）。
四、本院判斷：
　　原告主張被告於107年3月25日下午1時許在資策會數位教育
    研究所，以所內電腦設備連結網際網路後，以PROBE方式透
    過外部網際網路直接以系爭帳密登入系爭網站，無故刪除或
    變更系爭網站客戶帳戶資料之電磁紀錄，致原告受有為回復
    系統資料庫運作而支出查核報告及專人報告費用19,980元、
    額外人力成本691,659元（包括加班費161,910元、邱奕安、
    林韋呈薪資529,749元）、營業收入損失453,348元、額外支
    出廣告成本904,762元，及商譽減損之財產上損害1,000,000
    元，合計共3,069,749元，爰依民法第184條第1項前段、後
    段、第2項規定擇一請求被告損害賠償等語，惟為被告否認
    ，並執上詞置辯。是本件所應審究者為：㈠被告應否負侵權
    行為損害賠償責任?㈡如是，原告各項請求是否有理?經查：
　㈠被告應否負侵權行為損害賠償責任?
　⒈按因故意或過失，不法侵害他人之權利者，負損害賠償責任
    。故意以背於善良風俗之方法，加損害於他人者亦同。違反
    保護他人之法律，致生損害於他人者，負賠償責任。民法第
    184條第1項、第2項前段定有明文。
　⒉原告主張被告於上揭時、地，以上揭方法，無故刪除或變更
    原告經營之系爭網站客戶帳戶資料之電磁紀錄，觸犯刑法妨
    害電腦使用罪章，經本院刑事庭及臺灣高等法院刑事庭為有
    罪判決等節，業據提出帳務明細對照表（即錯帳狀況列印資
    料，見卷一第405-439頁）、銓鍇公司製作之資安事件分析
    報告及Amazon Web Service Log記錄分析（見卷二第45-50
    、65-113頁）、資策會教育研究所學員簽到表（見卷二第51
    頁）、證人林韋呈於臺灣士林地方檢察署偵查中之證詞（見
    卷二第59-63頁）及本院刑事庭及臺灣高等法院刑事庭前揭
    判決書（見附民卷第15-27、卷二第306-330頁）等件為證。
    而依據前揭帳務明細對照表（即錯帳狀況列印資料）及銓鍇
    公司之分析報告，系爭網站資料庫係於107年3月25日下午1
    時許遭人自125.227.255.81號之IP位址，透過PROBE方式登
    入後變更資料，導致發生大量錯帳之情形；入侵者登入系爭
    網站之過程順利，並無任何測試帳密錯誤之情形，與一般駭
    客入侵方式有所不同。又該125.227.255.81號之IP位址係資
    策會所有，該IP位址除供資策會對外開辦之培訓課程上課使
    用外，亦提供訪客臨時使用等節，復有被告提出之資策會10
    7年7月19日（107）資數字第0000000000號函在卷可佐（見
    卷一第234頁）。參酌被告於本院刑事庭審理時自承於該時
    段其本人確在資策會，並曾以資策會所提供之網路登入系爭
    網站等語，有被告提出之本院刑事庭審判筆錄可參（見卷一
    第254頁）。綜此，堪認原告主張上情，核與事實相符，可
    以採信。
  ⒊被告雖以前揭資策會107年7月19日資數字0000000000號函文
    中載有無從特定該IP位址之使用者人別，抗辯無法排除有其
    他原告之員工以一般訪客身份進入資策會使用資策會網路入
    侵系爭網站之可能等語。但查，被告於本院刑事庭審理時亦
    已自承當日上課時並無其他原告之現任員工或前員工與其一
    起去資策會等語（見卷一第276頁），故其上開所辯，並無
    可取。
　⒋從而，原告依民法第184條第1項前段規定請求被告損害賠償
    ，自屬有據。
　㈡原告各項請求是否有理?
　⒈按負損害賠償責任者，除法律另有規定或契約另有訂定外，
    應回復他方損害發生前之原狀。因回復原狀而應給付金錢者
    ，自損害發生時起，加給利息。第1項情形，債權人得請求
    支付回復原狀所必要之費用，以代回復原狀。又損害賠償，
    除法律另有規定或契約另有訂定外，應以填補債權人所受損
    害及所失利益為限。依通常情形，或依已定之計劃、設備或
    其他特別情事，可得預期之利益，視為所失利益。民法第21
    3條、第216條亦有明文。　
　⒉查核報告及專人報告費用19,980元部分：
　　原告主張為尋找系統資料庫出現帳務錯誤之原因，委託銓鍇
    公司提供查核報告及專人報告而支出費用19,980元等節，業
    據提出原告公司總分類帳為證（見卷一第497頁），被告就
    此部分並無爭執，堪信為實。上開費用既係為釐清系統資料
    庫出錯問題之原因，自屬使系爭網站之資料庫可以恢復運作
    原狀之必要費用，故原告請求被告賠償該筆費用，核屬有據
    。
　⒊額外人力成本691,659元部分：
　  原告主張因被告之侵權行為造成電磁紀錄錯誤，為使系爭網
    站之系統資料庫回復原狀，因而組成6人專案小組進行清查
    、比對、更正處理而額外支出人力成本等節，業據證人林韋
    呈於本院作證：事件之後資訊處主要在處理系統維護的人員
    大概4位，另外還有消金處的人員。邱奕安兼職時也有處理
    這件事。其本人在事件(即107年3月25日)之前加班頻率一個
    月大概一、兩次，一次大概兩個鐘頭。事件後，一個禮拜大
    概加五次班，一次也是差不多兩小時。這樣的狀況大概持續
    了兩個禮拜；加班期間處理破壞的部分大概是80%等語（見
    卷二第380-384頁）；及證人邱奕安於本院證述：事件發生
    之後我已經離職了。因公司一時間找不到人，就找我回去兼
    職。事件發生當時系統有些異常，我有去幫忙檢查，因為網
    站本身有資料面的問題，也有呈現面的問題，呈現面的問題
    我要負責，呈現面的問題可能會影響到資料異常，所以我要
    確認等語（見卷二第386-387頁）在案，固堪認有據。惟原
    告主張該公司因處理系爭網站錯帳之清查、比對、更正工作
    ，自107年3月25日起至同年11月間支付予金融處、消金處員
    工之加班費161,910元（詳如原證15，見卷二43頁）及資訊
    人員邱奕安、林韋呈之同一期間薪資100,077元、429,672元
    ，均屬於回復原狀所支出之必要費用等語，則為被告否認，
    並執上詞置辯。故此部分所應審究者為：上揭加班費及薪資
    支出是否均屬於回復原狀所支出之必要費用。經查：
　⑴比對原告提出之金融處、消金處4名員工之106年度至107年11
    月間之加班費及薪資明細（見卷一第443、卷二第43、406頁
    ），其中金融處員工黃君在事件前，於106年5月至12月期間
    及107年3月均無任何加班費請領紀錄，可見其任職期間，原
    有工作並不太須要加班，但其在107年4月之加班費卻高達11
    ,667元，參酌原告提出之銓鍇公司前述分析報告等資料，原
    告係在107年4月間委請銓鍇公司開始進行調查、分析，是原
    告主張此筆加班人力及費用係為處理入侵事件而額外支付之
    必要費用等語，堪認有據。至於金融處及消金處員工許君、
    陳君、楊君等3人之加班費，在事件發生後並無明顯增加，
    而原告亦未提出其他佐證足以證明上開3人在該期間所領取
    之加班費，均係為處理系爭入侵事件而與其等本身原有工作
    無關，故尚難認原告在107年3月至11月支付予該3名員工之
    各月加班費係為處理系爭入侵事件而額外支出之回復原狀必
    要費用。
　⑵證人林韋呈本為原告之員工，有原告提出之資訊處人力到離
    職表可稽（見卷一第441頁），並非系爭入侵事件後為處理
    清查、比對、更正等事務而新聘之員工，故原告支付林韋呈
    107年3月至11月基本月薪資部分本係基於其等間之勞動契約
    關係所為之給付，則除原告指派林韋呈處理系爭入侵事件而
    額外支出加班費用外，尚難認原告支付予林韋呈之薪資屬於
    因回復原狀而支出之必要費用。而依據證人林韋呈前揭證詞
    ，在事件前加班頻率一個月大概一、兩次，一次兩小時。事
    件後，一個禮拜大概加五次班，一次兩小時，並持續兩週，
    且加班時間有80%是在處理破壞部分。準此，酌以每星期增
    加4次加班、每次2小時、共兩週計算，原告因處理系爭入侵
    事件而額外支付予林韋呈之加班費為3,533元（49,600元÷24
    0=207元/時；207元×4/3×2小時×4次×2週×80%，元以下四捨
    五入）。至於原告雖另稱該公司原擬於107年間年初裁撤資
    訊部門，但因系爭入侵事件方須以全職繼續聘任林韋呈，故
    林韋呈之薪資均屬額外人力成本等語。然原告並未提出任何
    證據證明該公司確有於107年間年初裁撤資訊部門之計劃，
    且承前述，林韋呈於該任職期間亦非僅負責處理系爭入侵事
    件所造成之錯帳相關事務，是原告前揭主張，並無可取。
　⑶證人邱奕安於107年4月已離職，後係應原告之邀回公司兼職
    ，其兼職期間係按林韋呈之指示工作，有負責協助處理因系
    爭入侵事件所致之錯帳事務等節，業據其證述如前，故原告
    主張其自107年4月間聘請證人邱奕安兼職而支出之薪資係因
    處理系爭入侵事件而額外支出之入力成本等語，應屬可採。
    準此，原告支付證人邱奕安自107年4月至11月間之兼職薪資
    86,100元（12,600元+21,000元+9,000元+20,000元+12,000
    元+11,500元）堪認屬因系爭入侵事件而額外支出之回復原
    狀必要費用，其請求被告賠償此部分費用，自屬有據。至原
    告支付予證人邱奕安離職前之107年3月份薪資13,977元部分
    ，則係基於其等間之勞動契約關係所為之給付，尚難認其此
    部分之給付屬於因回復原狀而支出之必要費用。
  ⑷綜上，原告請求被告賠償額外人力支出費用101,300元（11,6
    67元+3,533元+86,100元）部分，核屬有據，應予准許。至
    逾上開範圍之請求，則屬無據。
　⒋營業收入損失453,348元：
　  原告主張被告入侵系爭網站刪除、變更資料庫資料，致多筆
    金流資料錯誤，導致會員註冊人數從單月平均962人下降至
    單月平均人數644人，所成立之組合亦減少，該公司可獲取
    之利潤因而減少等節，業據提出106年、107年註冊會員名單
    、及106年、107年標會競標金額統計表為證（見卷一第449-
    482頁、卷二第200-208、368-370頁）。上開資料確係自原
    告之系爭網站所撈取之紀錄等節，除據原告另提出資料庫撈
    取影片為證外（見卷一第186-198頁、卷二第362-366頁），
    並經證人莊佳真於本院作證在案（見卷二第290頁），且被
    告嗣已表示對原證30、31、32等證據之真正性不為爭執（見
    卷二第392頁），堪認有據。而依兩造訴訟上合意截取之區
    間（見卷二第303-304頁）即以107年3月25日前後各8個月（
    即106年8月25日至107年3月24日，與107年3月25日至107年1
    1月24日）之資料比較，事件發生前平均每月利潤為222,695
    元，事件發生後僅98,725元，8個月差額約991,760元，故原
    告主張其因系爭入侵事件至少受有453,348元損害等語，堪
    予採信。從而，原告請求被告賠償營業收入損害453,348元
    ，應予准許。
　⒌商譽減損之財產上損害1,000,000元及額外支出廣告成本904,
    762元部分：
　⑴原告主張因系爭入侵事件後客戶負評不斷，因而影響客戶之
    信任及投資、下單，致其受有商譽損害等節，業據提出網頁
    負評資料為證（見卷一第499-507頁），復有前揭註冊會員
    名單、標會競標金額統計表可資佐參，堪認屬實。被告雖援
    引原告之前揭網頁資料最末頁資料抗辯在事件發生前系爭網
    站即常出現錯誤，負評與系爭入侵事件間無因果關係等語。
    惟查，前揭網頁負評資料最末頁雖有客戶於107年3月2日向
    原告提出「...這筆福氣出場39700得到的錢，無故消失在20
    17/12的對帳單」、「雖然最後總數沒錯，但我無法接受原
    來正確的帳，可以這樣隨意變更」之負評意見，但僅有一筆
    ，反觀同年3月25至30日短短6天湧入之負評意見不僅甚多且
    密集，益徵該期間之負評意見確實與系爭入侵事件有關。故
    縱系爭網站在系爭入侵事件發生之前曾有零星之錯誤而遭客
    戶提出負評意見，但尚無足據此否定原告確實因系爭入侵事
    件而遭客戶大量且密集負評之商譽損害，是被告上開所辯，
    並無可取。
　⑵原告主張其商譽減損之財產上損害額為1,000,000元，且為挽
    救原告於網路上之負評或不信任，回復受損之商譽，而於10
    7年4月起至107年7月間額外與亞思博公司成立廣告合約，因
    而增加支出額外廣告費904,762元等語，並提出數位媒體廣
    告契約、總分類帳、統一發票（見卷一第487-494頁、卷二
    第210-225頁）等件為證，被告則執上詞置辯。經查：
　①廣告費部分：
　　依據前揭廣告合約，亞思博公司簽署該份合約之時間為107
    年3月26日（見卷一第494頁），衡之常情，原告與亞思博公
    司間就該份廣告合約之契約細節商談應該在其簽署之前。而
    依銓鍇公司提出之前揭分析報告可知，銓鍇公司是在107年4
    月間方協助原告進行資安調查，並確定錯帳之原因係遭他人
    以上揭方法入侵系爭網站後進行刪除或變更所致，則各該廣
    告費支出是否與系爭入侵事件有關，非無疑義。況，原告自
    承各該廣告支出係請亞思博公司於各網站平台推廣原告之業
    務及關鍵字搜尋等，足認其主要目的在推銷業務，並非針對
    系爭入侵事件所作的澄清、解釋或因應此事件而推出之其他
    特別推銷活動等。故原告主張各該廣告費係為挽救因系爭入
    侵網站事件所造成之客戶負評或不信任之回復受損商譽之必
    要費用等語，並無可採。
　②商譽減損部分：
　　原告主張商譽減損之財產上損害額為1,000,000元等語，固
    為被告否認，並執上詞置辯。惟按「當事人已證明受有損害
    而不能證明其數額或證明顯有重大困難者，法院應審酌一切
    情況，依所得心證定其數額」，民事訴訟法第222條第2項定
    有明文。本件原告已證明其商譽權因被告之侵權行為受有損
    害，該公司之該項業務營收亦明顯下滑等節，業如前述，原
    告就其商譽權實際受害數額雖不能提證證明，惟審酌原告在
    經本事件發生時約已經營近20年，公司實資本額2億餘元，
    在本事件發生前後8個月之營收總額由1,781,560元降至789,
    800元等一切情狀，依前開規定，酌定原告商譽權之財產上
    損害為400,000元。
　⒍綜上，原告請求被告賠償974,628元（19,980元+101,300元+4
    53,348元+400,000元）部分，核屬有據，應予准許。至逾上
    開範圍之請求，則屬無據，應予准駁回。　
五、按給付無確定期限者，債務人於債權人得請求給付時，經其
    催告而未為給付，自受催告時起，負遲延責任。其經債權人
    起訴而送達訴狀，或依督促程序送達支付命令，或為其他相
    類之行為者，與催告有同一之效力。遲延之債務，以支付金
    錢為標的者，債權人得請求依法定利率計算之遲延利息。但
    約定利率較高者，仍從其約定利率。應付利息之債務，其利
    率未經約定，亦無法律可據者，週年利率為百分之5。民法
    第229條第2項、第233條第1項、第203條定有明文。本件被
    告應負上開損害賠償責任而迄未履行，原告自得請求被告加
    付自刑事附帶民事起訴狀繕本送達之翌日即109年7月23日（
    見附民卷第13頁）起至清償日止，按週年利率5%之遲延利息
    。
六、綜上所述，原告依民法第184條第1項前段規定請求被告賠償
    974,628元，及自109年7月23日起至清償日止，按週年利率5
    %計算之利息，為有理由，應予准許。至逾此範圍之請求，
    為無理由，應予駁回。又原告依民法第184條第1項前段規定
    所為請求既有理由，本院即毋庸就選擇合併之民法第184條
    第1項後段、第2項規定部分再予審究，併此敘明。
七、本件事實已臻明確，兩造其餘之攻擊或防禦方法，及所援用
    之證據，經本院斟酌後，認為與判決基礎之事實並無影響，
    均不足以影響本裁判之結果，自毋庸一一詳予論駁之必要，
    併此敘明。
八、至於被告另請求命原告提出106年度及107年度經會計師簽核
    之財務報表部分，待證事項為原告主張之營業損失是否存在
    。惟關於此部分原告業已提出前揭交易紀錄為證，況依原告
    所述，該公司並非僅經營TFE標會平台業務，尚有其他貸款
    業務，被告請求其提出全部財務報表，核已逾必要範圍，爰
    不予准許，附此敘明。
九、訴訟費用負擔之依據：民事訴訟法第79條。　
中　　華　　民　　國　　111 　年　　4 　　月　　 7　　日
                  勞動法庭    法　官　李桂英
以上正本係照原本作成
如對本判決上訴，須於判決送達後20日內向本院提出上訴狀。如
委任律師提起上訴者，應一併繳納上訴審裁判費。
中　　華　　民　　國　　111 　年　　4 　　月　　 7　　日
                              書記官　陳惠萍